最高法院刑事判決　　　　　　一○○年度台上字第一五七七號
上　訴　人　○○○
選任辯護人　陳德峰律師
　　　　　　周建才律師
上列上訴人因違反台灣地區與大陸地區人民關係條例案件，不服
台灣高等法院中華民國九十八年十月二十一日第二審判決（九十
八年度上訴字第六○八號，聲請簡易判決處刑案號：台灣板橋地
方法院檢察署九十七年度偵字第二一九二號），提起上訴，本院
判決如下：
    主  文
上訴駁回。
    理  由
按刑事訴訟法第三百七十七條規定，上訴於第三審法院，非以判
決違背法令為理由，不得為之。是提起第三審上訴，應以原判決
違背法令為理由，係屬法定要件。如果上訴理由書狀並未依據卷
內訴訟資料，具體指摘原判決不適用何種法則或如何適用不當，
或所指摘原判決違法情事，顯與法律規定得為第三審上訴理由之
違法情形，不相適合時，均應認其上訴為違背法律上之程式，予
以駁回。本件原審經審理結果，認上訴人○○○為使大陸地區（
下稱大陸）人民胡○○進入台灣地區工作，以牟取新台幣（下同
）十八萬元及每月三萬元之「老公費」報酬而圖利，明知其與胡
○○間並無結婚之真意，竟先於民國九十五年八月九日在大陸與
胡○○辦理結婚程序，再於同年十月十九日向內政部警政署入出
境管理局（嗣改制為內政部入出國及移民署，下稱移民署）申辦
胡○○進入台灣地區（下稱入境）手續，並向承辦人員表示其與
胡○○為夫妻，胡○○欲入境與上訴人團聚云云，因承辦人員未
察而核發入境許可證；胡○○於九十六年三月十日入境後，隨即
於同年月二十日至主管派出所辦理暫住台北縣土城市（新北市土
城區○○○路即上訴人居所之流動人口登記；胡○○嗣於九十六
年三月二十三日及同年十月九日，先後在桃園縣○○鄉「○○○
汽車旅館」及在台北縣○○鎮（新台北市○○區）「○○汽車旅
館」，因涉嫌違反社會秩序維護法案件即意圖得利與人姦淫而為
警查獲，始查悉上情，犯行明確，因而維持第一審論處上訴人以
意圖營利而使大陸地區人民非法進入台灣地區罪刑之判決，駁回
上訴人在第二審之上訴，已詳敘其調查、取捨證據之結果及憑以
認定犯罪事實之心證理由。從形式上觀察，並無判決違背法令情
形。上訴人上訴意旨略稱：(一)、上訴人於原審聲請傳喚胡○○，
欲證明胡○○係因誤信警方所述上訴人只會被判有期徒刑三至四
月，始會於偵、審中翻供為不利上訴人之陳述。且胡○○於警詢
及偵、審中之證述，前後不一，與其他證人之證詞亦異，又無不
能或不易調查情形，法院為發現真實之必要，即有依職權調查之
義務。乃原審未依聲請，亦未依法調查，即有調查職責未盡之違
法。(二)、上訴人始終主張其與胡○○間有結婚之真意，兩人結婚
目的在使胡○○得照養上訴人年甫一歲之幼兒及體弱多病之母親
。此由相關機關之面談、訪查紀錄即可印證。胡○○藉口上「網
咖」外出從事性交易，則非上訴人所悉。且周○○證稱：上訴人
係透過周○○之妻李○之介紹而認識胡○○，雙方經七、八個月
網路聊天始結婚等語；陳○○亦稱其非載送胡○○賣淫之司機；
其餘上訴人之父母、兄弟即葛○甲、王瓊○、葛○乙等人亦均證
述胡○○來台後有在土城與上訴人之家人共同居住、生活。原判
決卻認上訴人與胡○○係假結婚，所為之認定有違經驗法則、論
理法則，並有判決不載理由及所載理由矛盾之違法。(三)、陳○○
否認轉交三萬元予上訴人，檢察官亦未就此舉證。既無上訴人獲
取每月三萬元「老公費」及來台費十八萬元之事實，即不該當法
律規定意圖營利之要件。原判決逕以台灣地區與大陸地區人民關
係條例（下稱兩岸條例）第七十九條第二項論罪，亦有判決不載
理由、理由矛盾與不適用法則或適用不當之違法。(四)、第一審
審判長於調查證據完畢，諭知開始辯論後，始變更原起訴之兩岸
條例第七十九條第一項罪名，告知上訴人可能觸犯同條第二項，
未予上訴人適時提出辯解及防禦之機會，訴訟程序當然違背法令
。原判決未撤銷第一審判決，仍予維持，顯然違法等語。
惟按：(一)、證據之取捨、證據證明力之判斷，以及事實有無之認
定，屬事實審法院之職權，苟其取捨、判斷與認定，並不違背論
理法則及經驗法則，即不容任意指為違法，而執為適法之第三審
上訴理由。本件原審認定上訴人與胡○○間並無結婚之合意；胡
○○來台從事性交易，除應給付十八萬元之來台費外，並應按月
給付上訴人三萬元等事實，係以胡○○於偵查及第一審之證述、
吳○○（男客）之指證，以及扣案之洗衣單、胡○○隨身之鑰匙
、建物謄本及異動索引、警方之訪查紀錄等證據資料，並審酌、
說明胡○○於九十六年三月十日入境，同年月二十日辦理流動人
口登記後，並未住居上訴人之土城居所，且即於同年月二十三日
及同年十月九日因賣淫而在前述「○○○汽車旅館」及「○○汽
車旅館」被查獲等情，予以綜合判斷。除就上訴人否認犯行之供
詞及所辯各語認非可採予以論述指駁；就陳○○所述其非載送胡
○○從事性交易之司機云云，敘明不可採之理由外，針對上訴人
所舉證人王瓊○、葛○甲、周○○、葛○乙之證述，如何不可採
信；上訴人聲請傳喚之證人胡○○、王瓊○，何以無再傳喚必要
；亦均詳述其原因。所為論斷，俱有卷存證據資料可資覆按。經
核並無不依證據認定事實或採證違反經驗法則、論理法則，或判
決不備理由、理由矛盾之違法情形。上訴意旨就原審已調查及依
憑卷證資料所為採證認事職權之合法行使，以及原判決已論列、
說明之事項，依憑己見任意指摘為違法，並重為事實之爭執，殊
與法律規定得為第三審上訴理由之違法情形不相適合。(二)、刑事
訴訟法有關第二審之上訴，採覆審制，即第二審仍為事實覆審，
得就第一審判決經上訴部分，自行調查證據認定事實，並就審理
結果，自為事實之認定、法律之適用及刑罰之量定。查檢察官固
以上訴人涉犯兩岸條例第七十九條第一項聲請簡易判決處刑，然
其已於第一審調查證據完畢後開始辯論時表示：因上訴人獲有報
酬，係犯同條例第七十九條第二項之罪；第一審審判長因而告知
上訴人起訴法條可能變更為該罪；上訴人並即否認拿到報酬各等
語（見第一審卷第二四五頁）。亦即上訴人針對其是否有營利之
意圖已有所申辯，且無不能辯護或防禦情形。原判決就此未予指
正，已不能認為違誤。況本案上訴至原審後，受命法官及審判長
於準備程序、審判期日，均已告知上訴人所犯罪名如起訴書（簡
易判決處刑書）及第一審判決書（即兩岸條例第七十九條第二項
）所載（見原審卷第四九頁、第八九頁反面），所踐行之程序亦
無不備。因此，縱認第一審審判長有上訴意旨所指未適時告知罪
名之瑕疵，亦已因第二審之依法踐行而治癒，上訴意旨關於此部
分之指摘自非適法之上訴第三審之理由。其餘上訴意旨亦未依據
卷內訴訟資料，具體指摘原判決不適用何種法則或如何適用法則
不當，而單純為事實上之爭執，亦非合法之第三審上訴理由。依
上說明，上訴人之上訴違背法律上之程式，應予駁回。
據上論結，應依刑事訴訟法第三百九十五條前段，判決如主文。
中    華    民    國  一○○  年    三    月  三十一  日
                      最高法院刑事第三庭
                          審判長法官  陳  正  庸  
                                法官  林  秀  夫  
                                法官  林  瑞  斌  
                                法官  謝  靜  恒  
                                法官  魏  新  和  
本件正本證明與原本無異
                                      書  記  官  
中    華    民    國  一○○  年    四    月    六    日
                                                     m